臺灣高雄地方法院民事判決　　　　　　　 100年度建字第14號
原　　　告　永全電機行即林印助.
訴訟代理人　陳國瑞律師
被　　　告　日穎企業股份有限公司
法定代理人　王耀聖
訴訟代理人　劉思龍律師
上列當事人間請求給付承攬報酬事件，經本院於民國100 年7 月
6 日言詞辯論終結，判決如下：
    主  文
被告應給付原告新臺幣伍拾壹萬參仟伍佰柒拾元，及自民國九十
九年一月一日起至清償日止，按週年利率百分之五計算之利息。
原告其餘之訴駁回。
訴訟費用由被告負擔百分之五十七，餘由原告負擔。
本判決第一項於原告以新臺幣壹拾柒萬壹仟壹佰玖拾元供擔保後
，得假執行；但被告如以新臺幣伍拾壹萬參仟伍佰柒拾元供擔保
後，得免為假執行。
原告其餘假執行之聲請駁回。
    事實及理由
一、原告主張：原告於民國96年間承攬被告向訴外人台灣住礦電
    子股份有限公司（下稱台灣住礦公司）承包之「台灣住礦三
    廠voc 活性碳」、「台灣住礦電鍍線酸系排氣」、「台灣住
    礦風量顯示表附箱3 臺／一般排氣壁掛5 臺」、「台灣住礦
    鹼系排氣」等四項工程（下稱系爭工程），約定總價款（含
    稅）為新臺幣（下同）1,050,000 元，原告已於97年2 月間
    施工完成，並開立發票向被告請款，被告亦據以向台灣住礦
    公司請領款項。被告為付款而簽發日期為97年7 月2 日、同
    年月31日，面額為500,000 元、552,205 元，合計金額1,05
    2,205 元之支票二紙後（其中2,205 元係97年1 月間積欠之
    其他款項），僅於98年5 月27日給付150,000 元，扣除先前
    積欠之2,205 元，實際僅支付147,795 元工程款，尚欠902,
    205 元。原告因被告央求而未提示上述支票，被告另開立日
    期為98年12月31日、面額為902,205 元、票號為QN0000 000
    號之支票一紙（下稱系爭支票），嗣經提示卻因存款不足而
    遭退票。爰依系爭工程之承攬報酬請求權與系爭支票之票據
    法律關係提起本件訴訟，請求法院擇一判決等語。並聲明：
    （一）被告應給付原告902,205 元，及自99年1 月1 日起至
    清償日止，按週年利率百分之5 計算之利息。（二）願供擔
    保，聲請准予宣告假執行。
二、被告抗辯：被告於94年間另向訴外人儷耀科技股份有限公司
    （下稱儷耀公司）承作「酸洗空污防治設備（含水塔及監控
    系統）」工程，並將洗滌塔配電盤之相關配線器材等工程部
    分轉包由原告提供材料與安裝施作。詎其中第2 組洗滌塔配
    電盤盤內電線有斷2 芯之瑕疵，致該電線於通電中造成電流
    增加發熱燃燒而引起火災，使儷耀公司之廠房、設備、貨物
    損毀，並受有停業損失，經臺灣高等法院高雄分院以97年度
    上字第174 號判決被告應賠償儷耀公司3,197,249 元，及自
    96年2 月14日起至清償日止，按週年利率百分之5 計算之利
    息確定（下稱前案判決），其中604,161 元並已經由執行獲
    償。被告係因可歸責於原告之不完全給付事由，致遭前案判
    決應給付儷耀公司上述款項，依民法第227 條第2 項規定，
    被告自得向原告請求賠償。茲因前案判決所命給付之金額已
    超過被告所積欠原告之902,205 元，經被告主張抵銷後，已
    無庸給付原告任何款項等語。並聲明：（一）原告之訴駁回
    。（二）如受不利判決，願供擔保，聲請准予宣告免為假執
    行。
三、不爭執及爭執事項：
（一）以下事項為兩造所不爭執，應為本院判決之基礎：
  １、被告因系爭工程尚積欠原告902,205 元未給付，所開立用
      以支付工程款之系爭支票亦於99年6 月2 日提示遭退票。
  ２、如本院判決被告應給付原告款項，則自99年1 月1 日起至
      清償日止，按週年利率百分之5 加計利息。
  ３、被告經前案判決應給付儷耀公司3,197,249 元，及自96年
      2 月14日起至清償日止，按週年利率百分之5 計算之利息
      確定。而前案工程中關於洗滌塔配電盤設備部分之工程，
      係被告轉包由原告提供材料及安裝施作，原告所使用之材
      料則係由大亞電線電纜股份有限公司（下稱大亞公司）生
      產製造。
（二）本件之爭點在於：被告以不完全給付之損害賠償請求權主
      張抵銷抗辯有無理由？
四、本院之判斷：
（一）按因可歸責於債務人之事由，致為不完全給付者，債權人
      得依關於給付遲延或給付不能之規定行使其權利；因不完
      全給付而生前項以外之損害者，債權人並得請求賠償，民
      法第227 條定有明文。所謂不完全給付，係指債務人提出
      之給付，不合債之本旨而言（最高法院93年度台上字第42
      號判決意旨參照）。而承攬人完成之工作，應使其具備約
      定之品質，及無減少或滅失其價值，或不適於通常或約定
      使用之瑕疵，民法第492 條定有明文。此項承攬人之瑕疵
      擔保責任係無過失責任，固不以承攬人具有過失為必要，
      惟若交付之工作物，有可歸責於承攬人之事由致生之瑕疵
      ，則亦發生不完全給付之債務不履行問題（最高法院89年
      度台上字第412 號判決意旨參照）。亦即，承攬人之瑕疵
      擔保責任固屬無過失責任，不以承攬人具有過失為必要，
      惟若工作物有瑕疵，定作人對承攬人行使債務不履行之損
      害賠償請求權者，則應以瑕疵之發生係可歸責於承攬人之
      事由為要件。至於債務人於何種情形始可歸責，如當事人
      有約定者，依其約定，但故意及重大過失不得預先免除（
      民法第222 條規定參照）。如當事人無約定，法律亦無特
      別規定者，則依民法第220 條規定：「債務人就其故意或
      過失之行為，應負責任。過失之責任，依事件之特性而有
      輕重，如其事件非予債務人以利益者，應從輕酌定。」且
      依民法第224 條之規定，除當事人另有約定外，債務人之
      代理人或使用人，關於債之履行有故意或過失時，債務人
      應與自己之故意或過失負同一責任。該條所謂使用人，係
      指由債務人使用於履行債務之人，不以居於從屬地位受債
      務人指揮監督為必要，使用人主觀上是否知悉所從事者在
      為債務人履行債務，亦非所問。至於歸責事由之舉證責任
      分配，最高法院100 年度台上字第856 號判決意旨謂：「
      在債務不履行，債務人所以應負損害賠償責任，係以有可
      歸責之事由存在為要件。故債務人苟證明債之關係存在，
      債權人因債務人不履行債務而受損害，即得請求債務人負
      債務不履行責任，如債務人抗辯損害之發生為不可歸責於
      債務人之事由所致，即應由其負舉證責任，如未能舉證證
      明，自不能免責。」
（二）本件被告抗辯：被告轉包原告施作之第2 組洗滌塔配電盤
      ，盤內電線有斷2 芯之瑕疵而引發火災，導致被告應賠償
      儷耀公司損害，此係因可歸責於原告之不完全給付事由，
      造成被告受有損害等語。原告則主張：原告所使用之電線
      為大亞公司生產製造，材質及生產過程均符合施工規範，
      產品業經檢驗合格，且施作現場亦有監工人員監督，並經
      被告驗收完成，原告並無過失等語。經查：
  １、關於起火之原因，經高雄市政府消防局派員至現場勘查並
      綜合相關資料認：起火廠房5 樓為開放空間，在西北角設
      置2 組洗滌塔。第1 組洗滌塔之配電盤以鐵皮屋保護，未
      受燒損，但洗滌槽體及配管部分燒損。第2 組洗滌塔配電
      盤受燒呈暗青色，洗滌塑膠槽體均已燒失，受燒情況較為
      嚴重，且該配電盤鐵門（內面）中、下側受燒呈暗青色，
      鐵門（外面）西、南側受燒呈黑、褐色（部分附著碳粒子
      ），顯示鐵門內側比外側受燒嚴重，火流係由電盤內部向
      外部延燒。另第2 組洗滌塔北側設有2 個民生用水塔有受
      燻燒黑痕跡，顯示受延燒所致。依上述火流燃燒跡證比較
      ，研判本件火災起火處係位於第2 組洗滌塔配電盤處附近
      。又經清理復原勘查第2 組洗滌塔之配電盤，盤內電線被
      覆全部燒失，開關絕緣物嚴重燒損（失）碳化掉落地面，
      並發現1 條裸露電線有斷線熔痕，經放大近照該電線發現
      斷2 芯，如通電時該電線易造成電流增加之發熱現象。且
      第2 組洗滌塔西側馬達電線發現1 處電線熔痕，經送內政
      部消防署鑑定結果認：「熔痕巨觀及微觀特徵與導線受熱
      溶解固化所造成之熱熔痕相同」，顯示該馬達電線受燒而
      造成熱熔痕。而現場並未發現自燃物跡證，人為縱火可能
      性亦不大。綜合研判結果，本件火災起火原因係因廠房為
      24小時輪班作業生產，第2 組洗滌塔之配電盤均需供電，
      盤內1 條裸露電線有斷線熔痕（斷2 芯），該電線通電中
      造成電流增加持續發熱，導致盤內電線被覆及絕緣物碳化
      、燃燒引燃旁邊洗滌塔塑膠槽體等可燃物所引起等情節，
      有高雄市政府消防局檢送火災原因調查報告書在卷可憑（
      前案一審卷第138 至171 頁）。另參以有漆包線之電線如
      斷線斷芯，易造成通電時電流增加或發熱燃燒，而原廠新
      品之電線是否會有斷線斷芯之情形，應視生產廠商對於電
      線之自行管理而定等情，業經證人黃國祥於前案一審時證
      述歷歷（前案一審卷第218 、219 頁），可見原廠新品之
      電線亦有可能發生斷線斷芯之情形。而第2 組洗滌塔配電
      盤設備為原告提供材料及安裝施作，為兩造所不爭執。足
      見本件火災係因原告所裝設之第2 組洗滌塔配電盤盤內電
      線有斷2 芯之瑕疵，於通電中電流增加發熱燃燒所引起。
      原告所提出之給付，未符合債之本旨，應屬不完全給付甚
      明。原告雖主張：大亞公司生產之電線業經檢驗合格等語
      ，並提出優力國際安全認證有限公司（下稱優力公司）之
      電纜電線器材檢驗報告為憑（本院卷第53至57頁）。然而
      ，優力公司之檢驗報告日期為96年2 月9 日，距離火災發
      生已相隔1 年餘，且送驗之客體並非原先裝置於第2 組配
      電盤內之電線，是縱使檢驗合格，亦不能遽認原先之電線
      並無瑕疵。原告另主張業已驗收完成等語，亦與下述證人
      李順雄證述情節不符，尚無從認被告施作之工程業經驗收
      合格而無瑕疵。
  ２、再應審究者，厥為原告有無可歸責之事由。本件兩造並無
      主張當事人有何約定或法律有何特別規定，揆諸前開說明
      ，即應以故意或過失為歸責要件。證人李順雄於本院審理
      時證稱：原告是伊的姊夫，伊是原告企業社之員工，有承
      作第2 組洗滌塔工程，是施作配電盤與管路銜接部分，幾
      乎均為伊一人施作，僅有將電線包覆PVC 外膜部分是與他
      人一起施作，施工過程中並未發現電線有斷芯之情形，且
      從外觀無法判斷內部有無斷芯；施工約於94年9 月間完成
      ，配墊盤內之電線並無破損情形，其間被告與儷耀公司均
      有派人監工，安裝完成後被告應轉知儷耀公司，儷耀公司
      再聯繫伊前往現場教導對方之員工如何使用，被告與儷耀
      公司均已知悉安裝完成，伊正在等待儷耀公司聯繫伊返回
      現場，尚未回去就已發生火災，這段期間不知第2 組洗滌
      塔是何人管理等語（本院卷第80至84頁）。另參以原告所
      施作之電線既係由大亞公司製造出貨，被告無從監管其生
      產過程如何，從外觀亦無法判斷有無斷芯之瑕疵，且施作
      之李順雄為領有合格證照之技術人員（前案一審卷第98至
      102 頁），固然堪認原告施工已盡注意之義務。然而，大
      亞公司為原告履行債務之使用人，關於債之履行如有故意
      或過失時，原告即應與自己之故意或過失負同一責任。而
      原廠新品之電線是否會有斷線斷芯之情形，應視生產廠商
      對於電線之自行管理而定，亦即縱使是原廠出產之全新電
      線，亦有可能會有斷芯瑕疵之情況發生，業如前述。原告
      並未舉證大亞公司對於生產電線有斷芯之瑕疵一節已盡注
      意之義務而無任何疏失，揆諸前開說明，自應對於被告之
      損害負責。
  ３、前案經由執行程序獲得分配之總金額為604,161 元，此有
      本院民事執行處函附卷可參（本院卷第91至96頁），並為
      兩造所不爭執。而觀諸獲得分配之債權項目與前案有關者
      ，除前案判決之本金與利息外，尚有其他程序費用等，不
      一而足。本院認僅有本金部分為原告承作之瑕疵所直接造
      成之損害，至於利息與程序費用等金額，則取決於被告賠
      償儷耀公司之意願以及賠償之數額、時間先後而定，並非
      原告所直接造成之損害，欠缺相當因果關係，應不得主張
      抵銷。至於分配不足而尚未獲償部分，實害亦未發生，不
      得主張抵銷。而儷耀公司就前案判決本金與利息部分受償
      之總金額為460,666 元（計算式：457,453 ＋3,213 ＝46
      0,666 ），而儷耀公司之本金債權為3,197,249 元、利息
      債權為592,586 元，則按比例換算結果，本金部分應係獲
      償388,635 元〈計算式：460,666 ×3,197,249/(3,197,2
      49＋592,586)＝388,635 ，元以下四捨五入〉。從而，被
      告主張抵銷抗辯，於388,635 元之範圍內核屬有理，則被
      告尚應給付原告之本金應為513,570 元（計算式：902,20
      5 －388,635 ＝513,570 ）。
五、綜據上述，原告依承攬關係請求被告給付報酬513,570 元，
    及自99年1 月1 日起至清償日止，按週年利率百分之5 計算
    之利息，為有理由，應予准許。逾此部分之請求則無理由，
    應予駁回。又本件事證已臻明確，兩造所提其他攻擊防禦方
    法，經核與判決結果不生影響，爰不逐一論列，附此敘明。
六、本件原告及被告均陳明願供擔保，聲請宣告假執行或免予假
    執行，經核就原告勝訴部分並無不合，爰分別酌定相當擔保
    金額予以准許之。至於原告敗訴部分，其假執行之聲請則失
    所附麗，應予駁回。
七、結論：本件原告之訴為一部有理由，一部無理由，依民事訴
    訟法第79條、第390 條第2 項、第392 條第2 項，判決如主
    文。
中    華    民    國    100   年    7     月    13    日
                          民事第一庭  法  官  譚德周
以上正本係照原本作成。
如對本判決上訴，須於判決送達後20日內向本院提出上訴狀。如
委任律師提起上訴者，應一併繳納上訴審裁判費。
中    華    民    國   100    年    7     月    13    日
                                      書記官  鄭永媚